臺灣臺北地方法院民事判決　　　　　　 95年度訴字第10120號
原　　　告　乙○○
　　　　　　　　　　　　之2
訴訟代理人　邱俊哲律師
被　　　告　甲○○○○○○○○.
共　　　同
訴訟代理人　張菀萱律師
複 代理 人　郭睦萱律師
上列當事人間拆屋還地等事件，本院於民國96年10月29日言詞辯
論終結，判決如下：
    主      文
被告甲○○○○○○○○應將坐落臺北市○○區○○段一小段一
五八地號土地上如附圖C、丙所示部分之門牌號碼臺北市○○○
路○段二九九號之建物（C部分面積為零點一九平方公尺、丙部
分面積為七平方公尺）拆除，將土地返還予原告及其他全體共有
人。
被告甲○○○○○○○○拆屋還地之履行期間為個月。
訴訟費用由被告負擔。
本判決於原告以新臺幣拾陸萬貳仟元供擔保後，得假執行。但
被告得以新臺幣壹佰零捌萬肆仟玖佰柒拾壹元為原告預供擔保，
而免為假執行。
    事實及理由
一、原告主張：伊於民國92年12月22日取得坐落臺北市○○區○
    ○段1小段158地號土地應有部分28800分之1720所有權後，
    發覺被告所有之違章建築（門牌號碼為台北市○○○路○段
    299 號，下稱系爭建物）無權占用如附圖所示C部分面積
    0.19平方公尺、丙部分面積7平方公尺，爰依民法第767條及
    821條前段規定，請求被告將上開土地上之系爭建物拆除，
    並將該土地返還予全體共有人。併聲明：(一)如主文第1項所
    示。(二)願供擔保，請准宣告假執行。
二、被告則以：系爭基地原為國有財產局所有，由訴外人黃華如
    向國有財產局承租，嗣黃華如將該基地承租權連同房屋出賣
    轉讓予伊，並非無權占有等語置辯。併聲明：(一)原告之訴及
    假執行之聲請均駁回。(二)如受不利判決，願供擔保請准宣告
    免假執行。
三、原告主張其為系爭土地之所有權人，應有部分為28800分之
    1720，被告在系爭土地搭建地上物，占用如附圖所示C、丙
    部分面積各0.19平方公尺、7平方公尺之土地，業據提出土
    地登記謄本為證（見原審卷第7頁），並經本院會同臺北市
    大安地政事務所人員至現場勘驗屬實，並囑託該地政事務所
    測量，製有勘驗筆錄，且有臺北市大安地政事務所95年12月
    27日、96年3月13日北市大地二字第09531630700號、第096
    30285500號函送複丈成果圖可稽（見本院卷第42至43頁、第
    49至50頁、第85至86頁），復為被告所不爭執（見本院卷第
    69頁），堪信為真。
四、按以無權占有為原因，請求返還土地者，占有人對土地所有
    權存在之事實無爭執，而僅以非無權占有為抗辯者，土地所
    有權人對其土地被無權占有之事實無舉證責任，占有人自應
    就其取得占有係有正當權源之事實證明之。本件原告與其他
    共有人所有系爭土地現為被告占用如附圖C、丙所示，被告
    主張：其係向前手黃華如購得該基地承租權暨房屋，係基於
    買賣關係占有系爭基地及房屋等語，未據舉證以實其說，自
    不能認其主張為真，況債權契約僅於當事人間發生效力，除
    法律另有規定外，並無拘束第三人之效力（最高法院67年度
    台上字第1406號判決參照）。上開買賣契約僅有債之效力，
    不得以之對抗契約以外之第三人，縱使被告向訴外人黃華如
    購買系爭基地承租權及房屋屬實，系爭土地既由原告及其他
    共有人取得所有權，則原告基於所有權請求被告拆除如附圖
    所示C、丙部分系爭房屋並返還土地，被告即不得以其與訴
    外人黃華如間之買賣關係，對抗原告。是被告抗辯：並非無
    權占有系爭土地云云，即無足取。
五、又所有人對於無權占有或侵奪其所有物者，得請求返還之。
    對於妨害其所有權者，得請求除去之。有妨害其所有權之虞
    者，得請求防止之；又各共有人對於第三人，得就共有物之
    全部，為本於所有權之請求，民法第767條、第821條前段分
    別定有明文。而未辦保存登記之建築物，如已出賣他人並移
    轉占有，應認出賣人已喪失事實上之處分權，並由買受人取
    得該項事實上之處分權，而房屋之拆除本為一種事實上之處
    分行為，自應以現占有人為被告（最高法院69年度台上字第
    851號判決參照）。本件系爭房屋係未經保存登記之建物，
    由被告為事實上占有而享有處分權，為兩造所不爭執，併經
    本院至現場勘驗屬實，且有臺北市稅捐稽徵處大安分處96年
    2月13 日北市稽大安乙字第09630244400號函送房屋稅主檔
    查詢資料可考（見本院卷第78、81頁），被告占用系爭土地
    如附圖所示C、丙部分，既不能證明其有合法正當權源，則
    被上訴人依民法第767條、第821條前段規定請求被告拆除如
    附圖C、丙所示土地上系爭建物，並將該土地返還，於法有
    據，應予准許。
六、綜上所述，被告占有如附圖所示C、丙部分土地，既不能證
    明其有合法正當權源，則原告依民法第767條、第821條規定
    請求被告將如附圖所示C、丙部分土地上系爭房屋拆除，並
    將該土地返還原告，為有理由，應予准許。兩造均陳明願供
    擔保，分別聲請宣告假執行或免為假執行，本院經審核尚無
    不合，爰分別酌定相當擔保金額准許之。末按判決所命之給
    付，其性質非長期間不能履行，或斟酌被告之況境，兼顧原
    告之利益，法院得於判決內定相當之履行期間，民事訴訟法
    第396條定有明文。本件判決所命之給付為拆除系爭建物並
    返還所占用之系爭土地，因被告使用系爭土地及房屋係供作
    經營店面，一時覓地搬遷不易，核其性質非長時間不能履行
    ，及拆遷房屋併搬離店面需一定時間準備，爰酌定履行期間
    為3個月。
七、據上論結，原告之訴為有理由，依民事訴訟法第第78條、第
    390條第2項、第392條第2項、第396條，判決如主文。
中　　華　　民　　國　　96　　年　　11　　月　　16　　日
                  民事第五庭    法　官　胡宏文
以上正本係照原本作成
如對本判決上訴，須於判決送達後20日內向本院提出上訴狀
中　　華　　民　　國　　96　　年　　11　　月　　16　　日
                    　　　　　　書記官　曾寶生
